【裁判字號】    97,上訴,1473
【裁判日期】    970731
【裁判案由】    毒品危害防制條例
【裁判全文】
臺灣高等法院臺中分院刑事判決        97年度上訴字第1473號
上  訴  人  臺灣臺中地方法院檢察署檢察官
被      告  乙○○
                    國民
上列上訴人因被告違反毒品危害防制條例案件，不服臺灣臺中地
方法院97年度訴字第1072號，中華民國97年5月8日第一審判決（
起訴案號：臺灣臺中地方法院檢察署97年度毒偵字第156號），
提起上訴，本院判決如下：
    主  文
原判決關於施用第二級毒品及定應執行刑部分均撤銷。
乙○○施用第二級毒品，累犯，處有期徒刑陸月，扣案安非他命
吸食器壹組、玻璃球管壹個、塑膠杓子壹支均沒收。
其他上訴駁回。
第二項撤銷改判所處之刑，與上訴駁回部分所處之有期徒刑拾月
，主刑部分應執行有期徒刑壹年貳月。
    事  實
一、乙○○曾因施用毒品案件，經臺灣臺中地方法院判處應執行
    有期徒刑1年1月確定，於民國96年3月2日縮短刑期而執行完
    畢。又其因施用毒品案件，經臺灣臺中地方法院裁定令入勒
    戒處所觀察、勒戒後，認無繼續施用毒品之傾向，於民國94
    年 4月27日觀察、勒戒執行完畢釋放，並經臺灣臺中地方法
    院檢察署檢察官以94年度毒偵字第2032號不起訴處分確定。
    詎其仍不知悔改，於前開觀察勒戒執行完畢釋放後之 5年內
    ，於96年12月6日中午，在臺中縣太平市○○路 377之10號8
    樓住處，以針筒注射方式施用第一級毒品海洛因一次，及在
    是日中午某時，另以玻璃球管加熱產生白煙後，以吸食器吸
    入體內方式施用第二級毒品甲基安非他命 1次。嗣於同年12
    月7日凌晨1時7分許，在臺中縣太平市○○路377之10號 8樓
    前，為警盤查查獲，並扣得注射針筒4支、安非他命吸食器1
    組、玻璃球管1個、塑膠杓子1支，其另欲施用之第二級毒品
    大麻壹袋（淨重17.92公克，空包裝重0.95公克） ，及另供
    販賣用途之第一級毒品海洛因3包（毛重共計14.2公克）、
    第二級毒品甲基安非他命4包（毛重11.3公克）、1大包（毛
    重36.8公克）、分裝夾鍊袋1盒、筆記本3本、行動電話 4具
    （含sim卡，0000000000、000 0000000、0000000000、0000
    000000、0000000000、0000000 000號）、現金1萬8500元（
    販賣毒品海洛因及甲基安非他命部分，檢察署另案起訴），
    始查悉上情。
二、案經臺中縣警察局豐原分局報請臺灣臺中地方法院檢察署檢
    察官偵查起訴。
    理  由
一、上揭事實，業據被告乙○○於原審、本院審理中坦承不諱。
    且其於警查獲時所採集尿液送驗結果，確呈嗎啡、可待因、
    安非他命及甲基安非他命陽性反應，有中山醫學大學附設醫
    院之尿液檢驗報告1張在卷足憑。並有扣案之注射針筒4支、
    安非他命吸食器1組、玻璃球管1個、塑膠杓子 1支等可資佐
    證，被告自白核與事實相符，足堪採信。再查，被告前因施
    用毒品案件，經臺灣臺中地方法院裁定令入勒戒處所觀察、
    勒戒後，認無繼續施用毒品之傾向，於民國94年 4月27日觀
    察、勒戒執行完畢釋放，並經臺灣臺中地方法院檢察署檢察
    官以94年度毒偵字第2032號不起訴處分確定等情，有臺灣高
    等法院被告前案紀錄表在卷可參，被告於觀察、勒戒執行完
    畢釋放後， 5年內再犯本件施用第一、二級毒品之犯行，洵
    堪認定，應依法論科。綜上所述，本案事證明確，被告施用
    第一、二級毒品犯行，至堪認定。
二、核被告所為，係犯毒品危害防制條例第10條第 1項之施用第
    一級毒品罪及同條第2項之施用第二級毒品罪。 被告為供施
    用而持有第一、二級毒品，其持有第一、二級毒品之低度行
    為，已分別為施用第一、二級毒品之高度行為所吸收，均不
    另論罪。被告所犯施用第一級毒品罪及第二級毒品罪間，犯
    意各別，罪名不同，應予分論併罰。被告有犯罪事實欄所載
    之前科，甫於96年3月2日執行完畢等情，有臺灣高等法院被
    告前案紀錄表在卷可考，其於受有期徒刑之執行完畢後，5
    年以內故意再犯本件有期徒刑以上之 2罪，均為累犯，應各
    依刑法第47條第1項之規定加重其刑。
三、原審就被告施用第一級毒品海洛因，以其罪證明確，適用毒
    品危害防制條例第10條第1項，刑法第11條前段、第47條第1
    項之規定，予以論罪，並審酌被告素行不佳，施用毒品量不
    少，犯罪目的，及其犯後態度等一切情狀，就被告施用第一
    級毒品部分量處有期徒刑10月，復說明扣案之注射針筒 4支
    ，為被告所有，業據被告供陳在卷，應依刑法第38條第 1項
    第 2款之規定宣告沒收之，再說明另扣案之第一級毒品海洛
    因3包（毛重共計14.2公克）、第二級毒品甲基安非他命4包
    （毛重11.3公克）、1大包（毛重36.8公克）、分裝夾鍊袋1
    盒、筆記本3本、行動電話4具（含sim卡，0000000000、000
    0000000、0000000000、0000000000、0000000000、0000000
    000號）、現金1萬8500元不予宣告沒收之理由，認事用法並
    無不當，量刑亦屬妥適，檢察官上訴意旨以原判決此部分量
    刑過輕，為無理由，應予駁回。
四、原審認被告施用第二級毒品部分，犯罪事證明確，予以論罪
    科刑，固非無見。惟查：沒收為從刑之一種，依主從不可分
    原則，應附隨於主刑而宣告之，且宣告沒收之物，亦應與本
    案論罪科刑之事實有關，依法應沒收或得沒收者為限，如與
    本案之犯罪事實無關，雖係於本案以外之其他犯罪事實，經
    論罪科刑時，應沒收或得沒收之物，亦僅得於該他案宣告沒
    收，而不得於本案併予宣告沒收（參考最高法院95年度台上
    字6662號判決意旨）。扣案之大麻1袋（淨重17.92公克，空
    包裝重0.95公克，見偵查卷第17頁所附之法務部調查局97年
    1月11日調科壹字第09723001500號鑑定通知書），固係毒品
    ，然本件此部分係以被告施用第二級毒品甲基安非他命而予
    論罪科刑，從而上述之大麻 1袋與本件被告施用第二級毒品
    犯行及應負刑責並無關聯，自不得於本案併予宣告沒收，且
    上開大麻 1袋亦非不可由檢察官單獨聲請沒收，原判決率於
    被告所犯施用第二級毒品罪項下宣告沒收該大麻 1袋，尚有
    未洽。又按刑法上所謂犯罪行為之吸收關係，係指行為人對
    於同一法益為不同程度之危害，此數行為間依一般社會觀念
    ，有著必然之附隨關係，或一行為為他行為之當然結果，或
    為應有成分者而言，此等犯行形式上雖為數行為，因吸收關
    係，而為實質上一罪，故擇一法律加以論科，已足以涵蓋該
    行為之全部評價，此被涵蓋之行為已失其獨立性與顯在性，
    而無再適用其法條之餘地（參考最高法院89年度台上字第80
    9號判決） ，查被告乙○○於原審及本院均供稱其有購買大
    麻但尚未施用即被查獲，且其為警查獲時所採集尿液送驗結
    果，呈大麻陰性反應，亦有上開尿液檢驗報告 1張在卷足稽
    ，是被告既未施用大麻，即僅有持有大麻之犯行存在，其所
    犯施用第二級毒品甲基安非他命部分，非持有大麻之高度行
    為，自無從與持有大麻犯行建立吸收關係，檢察官執此為上
    訴意旨，指摘原判決此部分不當，即為有理由，自應由本院
    就此部分及已失所附麗之定執行刑部分均予撤銷改判。爰審
    酌被告曾因施用毒品經執行觀察、勒戒及因施用毒品經判處
    罪刑並執行完畢後，仍施用毒品不輟，惡行非輕，惟念及施
    用毒品本質上係戕害自身健康之行為，尚未嚴重破壞社會秩
    序或侵害他人權益，及其施用第二級毒品之動機、目的、所
    生危害、犯罪後坦承犯行之態度等一切情狀，量處如主文第
    2項所示之刑，並與上訴駁回部分定應執行刑以示懲儆。 扣
    案之安非他命吸食器1組、玻璃球管1個、塑膠杓子 1支，為
    被告所有供其施用第二級毒品所用之物，業據被告於原審自
    承在卷，爰依刑法第38條第1項第2款規定，宣告沒收。
據上論斷，應依刑事訴訟法第368條、第369條第1項前段、第364
條、第299 條第1項前段，毒品危害防制條例第10條第2項，刑法
第11條前段、第47條第1項、第51條第5款、第38條第1項第2款，
判決如主文。
本案經檢察官甲○○到庭執行職務。
中    華    民    國    97    年    07    月    31    日
            刑事第一庭  審判長法  官  陳  紀  綱
                              法  官  張  智  雄
                              法  官  姚  勳  昌
上列正本證明與原本無異。
施用第一級毒品部分，得上訴。
施用第二級毒品部分，不得上訴。
如不服本判決應於收受送達後十日內向本院提出上訴書狀，其未
敘述上訴之理由者並得於提起上訴後十日內向本院補提理由書（
均須按他造當事人之人數附繕本）。
                              書記官  吳  宗  玲
中    華    民    國    97    年    07    月    31    日
附錄本案論罪科刑法條全文：
毒品危害防制條例第十條
施用第一級毒品者，處六月以上五年以下有期徒刑。
施用第二級毒品者，處三年以下有期徒刑。


司法院資訊處製作；財團法人民間司法改革基金會備份。
